【裁判字號】    90,上訴,1006
【裁判日期】    900906
【裁判案由】    強盜
【裁判全文】
臺灣高等法院臺南分院刑事判決              九十年度上訴字第一六號    Ｇ
      上  訴  人
      即  被  告  丙  ○  ○
      指定辯護人  本院公設辯護人  乙  ○  ○
右上訴人因竊盜案件，不服中華民國九十年六月四日台灣台南地方法院九十年度訴字
第四四一號第一審判決（起訴案號：台灣台南地方法院檢察署九十年度偵字第二八六
一號），提起上訴，本院判決如左：
      主      文
原判決撤銷。
丙○○結夥三人以上攜帶凶器竊盜，處有期徒刑壹年。扣案鉗子、鐵條、螺絲起子、
美工刀、手電筒各壹支及鑰匙壹串，均沒收。
      事      實
一、丙○○夥同另二名姓名不詳成年男子，三人共同基於不法所有意圖，由丙○○攜
    帶所有手電筒一支、鑰匙一串及客觀上具有危險性凶器鉗子、板手、鐵條、螺絲
    起子與美工刀各一支。於民國（下同）九十年二月廿八日凌晨三時十八分許，在
    屏東縣高樹鄉○○村○○路四二之廿號前，由該二名不詳姓名成年男子負責把風
    ，丙○○則以鉗子破壞汽車鎖頭，另以板手破壞電門，再以自備鑰匙發動引擎，
    共同竊取停於上址甲○○所有ＶＯ─四一五小貨車一輛（約值新台幣卅五萬元）
    。適為甲○○鄰居陳炯賢於夜間起床如廁發覺，乃通知車主甲○○。迨二人備妥
    出門追捕竊賊時，丙○○已竊得ＶＯ─四一五號小貨車，並駕駛該小貨車，與另
    二名不詳姓名成年男子，駕駛原車逃逸離去。陳炯賢與車主甲○○二人研判丙○
    ○可能逃逸方向，終於在案發後一小時，二人於高雄縣旗山省立醫院旁路口，發
    現甲○○失竊小貨車正為竊賊所駕駛於路上。二人乃一路尾隨失竊小貨車，同時
    以行動電話報警。迨同日上午五、六時許，抵台南縣仁德鄉○○○○○道往台南
    市方向時，適逢台南縣警察局歸仁分局文賢派出所巡邏車抵達，乃向該巡邏車報
    案，而當場查獲，並扣得丙○○所有供上開竊盜所用鉗子一支、鑰匙一串，及預
    備供犯罪用之鐵條、螺絲起子、美工刀、手電筒各一支在案。
二、案經台南縣警察局歸仁分局報請，台灣台南地方法院檢察署檢察官偵查起訴。
      理      由
一、訊據上訴人即被告丙○○供承攜帶鉗子、板手、鑰匙、鐵條、螺絲起子、美工刀
    及手電筒等工具，夥同另二名不詳姓名成年男子，共同竊取被害人甲○○所有Ｖ
    Ｏ—四一五號小貨車之事實（詳警卷一頁背面、偵查卷五頁背面、原審卷廿頁）
    ，核與被害人甲○○及目擊證人陳炯賢於警偵訊時指訴情節相符（詳警卷六頁、
    四頁背面，原審卷四一頁），並有贓物認領保管單一紙在卷可稽，復有扣案鉗子
    、鐵條、螺絲起子、美工刀、手電筒各一支及鑰匙一串在案可證。被告自白，核
    與事實相符。被告加重竊盜犯行，事證至明，堪以認定。
二、按刑法第三百廿一條第一項第三款攜帶凶器竊盜罪，所謂凶器，凡客觀上足對他
    人生命、身體、安全構成威脅，具有危險性凶器均屬之，且祇須行竊時攜帶此種
    具有危險性凶器為已足（最高法院七九年台上字第五二五三號判例參照）。準此
    以言，本件被告所攜帶鉗子、扳手、鐵條、螺絲起子、美工刀等物，在客觀上均
    足以對社會一般人生命、身體、安全構成威脅，自應認屬該款所稱凶器。又刑法
    第三百廿一條第一項第四款所稱結夥三人，以結夥犯全體俱有責任能力為構成要
    件（最高法院三七年上字第二四五四號判例參照）。查被告自承其所夥同另二名
    不詳姓名竊盜共犯，均約卅餘歲（詳偵查卷五頁背面）。以此而言，被告顯係與
    均具責能力能力之人，共犯本件竊盜，要屬結夥三人之加重竊盜，殆無疑義。
三、至公訴人認被告與另二名不詳姓名成年男子，係於竊得被害人小貨車後，即為被
    害人甲○○與鄰居陳炯賢發覺沿路追緝，被告為脫免逮捕，竟持棍棒攻擊被害人
    甲○○與證人陳炯賢及警員，因認被告係涉犯刑法第三百廿九條準強盜罪嫌云云
    。惟按刑法第三百廿九條所謂當場，固不以實施竊盜者尚未離去現場為限，雖已
    離盜所尚在他人跟蹤追躡中，仍不失為當場。惟於竊盜或搶奪者離去盜所後，行
    至中途始被撞遇，則該中途，即不得謂為當場，此時如因彼此爭執，犯人予以抵
    抗，實施強暴或脅迫，除可另成其他罪名外，不生以強盜論問題（最高法院廿八
    年上字第一九八四號判例參照）。查本件被告偵查中稱：伊開走小貨車時未見被
    害人甲○○及證人陳炯賢，其係至警局始知甲○○為車主等語（詳偵查卷六頁）
    。又被害人甲○○於偵查中供稱：因陳炯賢發現其小貨車不見，乃通知伊，二人
    經研判竊賊可能逃逸方向，再駕車四處尋找，終在高雄縣省立旗山醫院旁路口，
    發現其小貨車正為竊賊駕駛中，始跟蹤其小貨車，迨抵台南縣歸仁鄉遇警巡邏車
    ，即向警報案，被告所駕小貨車乃經警攔下查獲等語（詳偵查卷十七頁）。另證
    炯賢於警訊時供稱：伊因有人於屋外講話，即自窗口向外探，赫然發現被告與另
    二名男子正在竊車，經伊通知車主甲○○。二人備妥出門欲追回失車時，竊賊已
    將甲○○小貨車竊走離去。經伊二人駕車循歹徒可能逃逸路線，尋找約一小時後
    ，始在高雄縣旗山省立醫院旁路口發現被害人失竊小貨車，再一路尾隨追蹤，至
    台南縣仁鄉巧遇警察巡邏車，即報警查獲等語（詳警卷第四頁背面）。以此觀之
    ，證人陳炯賢於屏東縣高樹鄉○○村○○路住處前，固目擊被告與另二名不詳姓
    名男子，共同竊取被害人小貨車。惟待其與甲○○欲追回時，被告早已離開盜所
    ，不知去向。由此可見，被害人甲○○與證人陳炯賢二人，顯非自竊盜現場，即
    開始尾隨追躡被告，至為灼然。揆諸前揭說明，自難認被告於台南縣仁德鄉為警
    攔下查獲，係符合於刑法第三百二十九條所稱「當場」要件。故縱認被告其後為
    求脫逃，而持棒棍攻擊員警及甲○○、陳炯賢。然被告所施強暴脅迫行為，既非
    於竊盜當場為之，即與刑法第三百廿九條所定構成要件不符，自不得以該罪相繩
    。公訴人起訴謂被告係犯刑法第三百廿九條罪名，顯有未洽，併此敘明。
四、查被告結夥三人攜帶凶器而竊盜，核被告所為，係犯刑法第三百二十一條第一項
    第三款、第四款加重竊盜罪。如前所述，被告既係於竊盜得手，並逃離竊盜現場
    後一小時，始為被害人甲○○在他處發現，再尾隨至台南縣歸仁鄉，經被害人報
    警查獲，此際被告為脫免逮捕，與被害人及警察發生施暴行為，則被告其施暴行
    為地點，顯非刑法第三百廿九條所稱當場。公訴人認被告係犯刑法第三百廿九條
    準強盜罪，尚有未洽，惟基本社會事實相同，起訴法條應予變更。又被告與另二
    名不詳姓名成年男子，就上開加重竊盜犯行，彼此間有犯意聯絡及行為分擔，應
    論以共同正犯。
五、原審以被告罪證明確，因予論罪科刑，固非無見；惟被告非於竊盜當場施強暴脅
    迫，已如前述。原判決疏未詳察，逕以刑法第三百三十條加重準強盜罪論處被告
罪刑，顯有未當。被告上訴意旨，指摘原判決不當，為有理由，自應由本院將原
    判決撤銷改判。爰審酌被告年青力壯，不思向上，及其犯罪動機，結夥三人攜帶
    凶器竊盜，於被害人與員警循線追捕之際，為求逃逸，竟持鐵條攻擊被害人與員
    警，暨被告犯後坦承犯行等一切情狀，量處如主文第二項所示之刑，以資懲儆。
    至扣案鉗子一支及鑰匙一串，係供被告犯罪所用之物，且屬被告所有，業據被告
    供明在卷，爰依刑法第三十八條第一項第二款規定，宣告沒收之。另扳手一支，
    固係被告所有，且供犯罪所用，但並未扣案，為免日後執行困難，不予宣告沒收
    。又扣案手電筒、螺絲起子、美工刀及鐵條各一支，則係被告供犯罪預備之物，
    並為被告所有，也據被告供承在卷（詳原審卷廿三頁、警卷一頁背面），併依刑
    法第卅八條第一項第二款規定，宣告沒收之。
據上論斷，應依刑事訴訟法第三百六十九條第一項前段、第三百六十四條、第三百條
、第二百九十九條第一項前段，刑法第廿八條、第三百二十一條第一項第三、四款、
第三十八條第一項第二款，判決如主文。
本案經檢察官羅清溪到庭執行職務。
中    華    民    國      九十      年      九      月        六        日
                                  臺灣高等法院臺南分院刑事第五庭
                                      審判長法官  茆    臺    雲
                                            法官  蔡    長    林
                                            法官  董    武    全
右正本證明與原本無異。
不得上訴。
                                      法院書記官  黃    全    忠
中    華    民    國      九十      年      九      月       十四       日
附錄本件論罪科刑法條全文：
刑法第三百二十一條第一項：
犯竊盜罪而有左列情形之一者，處六月以上五年以下有期徒刑：
  一  於夜間侵入住宅或有人居住之建築物、船艦，或隱匿其內而犯之者。
  二  毀越門扇、牆垣或其他安全設備而犯之者。
  三  攜帶兇器而犯之者。
  四  結夥三人以上而犯之者。
  五  乘火災、水災或其他災害之際而犯之者。
  六  在車站或埠頭而犯之者。


司法院資訊處製作；財團法人民間司法改革基金會備份。
